臺灣高等法院刑事判決　　　　　　　　96年度上易字第1473號
上　訴　人　臺灣士林地方法院檢察署檢察官
上　訴　人
即　被　告　甲○○
　　　　　　　　　　　號
　　　　　　　　　　現於臺灣士林看守所
上列上訴人因被告詐欺案件，不服臺灣士林地方法院96年度易字
第200號，中華民國96年5月25日第一審判決（起訴案號：臺灣士
林地方法院檢察署95年度偵字第6395號），提起上訴，本院判決
如下：
    主  文
原判決撤銷。
甲○○幫助意圖為自己不法之所有，以詐術使人將本人之物交付
，累犯，處有期徒刑捌月。減為有期徒刑肆月，如易科罰金，以
銀元佰元即新台幣玖佰元折算壹日。
    事  實
一、甲○○曾因違反肅清煙毒條例案件，經法院判處有期徒刑3
    年4月確定，並執行至民國88年9月27日假釋出監，嗣又因竊
    盜案件，經法院判處有期徒刑1年2月確定，前揭假釋經撤銷
    ，與殘刑接續執行至94年1月31日執行完畢。詎仍不知悛悔
    ，雖知將金融帳戶提供予不熟識之人使用，可能遭詐騙集團
    供作詐欺取款之工具，仍不違背其本意，基於幫助詐欺之不
    確定故意，於95年2月6月，在不詳處所，將其94年5月20日
    在台北國際商業銀行社子分行開戶帳號0000000000000號之
    帳戶存摺、提款卡及密碼等郵寄提供予姓名年籍均不詳之人
    使用。嗣取得帳戶之人果將甲○○前揭帳戶提供予所屬詐騙
    集團使用，並推由成員向透過電話向乙○○佯稱：其帳戶因
    操作有問題，存款將遭盜領，須將存款領出存入甲○○前揭
    帳戶，才能避免等語。乙○○聞之不疑有他，乃於95年3月3
    日在前往位於其臺南縣白河鎮住家附近之金融機構，臨櫃將
    其存款新臺幣（以下同）17萬元領出，匯入甲○○前揭帳戶
    。
二、案經乙○○告訴並由臺北市政府警察局士林分局報告臺灣士
    林地方法院檢察署檢察官偵查起訴。
    理  由
一、訊據上訴人即被告甲○○矢口否認上開犯行，辯稱：伊之存
    摺因要申請華南銀行信用卡，所以才將存摺等物寄給他人，
    而遭他人冒用，伊確實是自己使用，非賣予他人等語。
二、惟查前揭犯罪事實，迭據被告於警詢、偵訊供述明確，並於
    原審及本院準備程序訊問時坦承不諱，另經證人乙○○於警
    詢時證述綦詳，被告雖事後翻異，並以前詞置辯，然被告迄
    未能提出其申請華南銀行信用卡之實據，以明其說，空言無
    據，已難採信，且申請銀行信用卡根本無須提供本人提款卡
    及密碼等資料，被告自承在申請華南銀行信用卡之前，已申
    請過中國信託銀行信用卡 (見本院審判筆錄)，則其就此申
    請手續，當知之甚稔，豈有提出前開之物供申請信用卡之理
    ，是被告所辯，殊不合常情，應係臨供杜撰，為事後卸責之
    詞，不足採信。此外，並有中區農漁會電腦共用中心匯款委
    託書（證明聯）、台北國際商業銀行社子分行95年6月7日北
    商銀社子 (095)字第0003 1號函及所附被告前揭帳戶開戶印
    鑑卡、客戶歷史資料查詢明細在卷可資佐證，本件事證已臻
    明確，被告犯行，堪予認定，應依法論科。
三、被告基於幫助詐欺之不確定故意，提供帳戶對於詐欺正犯資
    以助力，核其所為，係犯刑法第30條第1項、第339條第1項
    之幫助詐欺罪。被告為幫助犯，應依刑法第30條第2項規定
    ，按正犯之刑減輕其刑。又被告行為時，95年7月1日修正施
    行前刑法（以下簡稱修正前刑法）第47條規定：「受有期徒
    刑之執行完畢，或受有期徒刑或有期徒刑一部之執行而赦免
    後，5年以內再犯有期徒刑以上之罪者，為累犯，加重本刑
    至二分之一。」修正後刑法將累犯之成立，限制以故意再犯
    者為限，並改列於第47條第1項。另修正後刑法配合第98 條
    第2項增訂強制工作處分與刑罰之執行效果得以互代之規定
    ，於第47條第2項增列擬制累犯規定，又將修正前刑法第49
    條關於「依軍法」受裁判者不適用累犯之規定刪除，至累犯
    加重本刑至二分之一之法律效果則維持不變。前開法律變更
    ，將累犯之成立，限於故意再犯，排除過失再犯，對於犯罪
    行為人較為有利，但擬制累犯之增訂及「依軍法」受裁判者
    不適用累犯規定之刪除，則對於行為人較為不利。惟本件被
    告有如犯罪事實項下所示之前科紀錄，此有本院被告前案紀
    錄表附卷可稽，其於有期徒刑執行完畢後5年內，故意再犯
    本案有期徒刑以上之罪，無論依修正前刑法第47條或修正後
    刑法第47條第1項，均為累犯，與前開修正對其並無有利不
    利之別，依最高法院95年第21次刑事庭會議決議意旨，毋庸
    為新舊法比較，應依一般法律適用原則，依裁判時之刑法第
    47條第1項規定，論以累犯，並加重其刑，並與前開減輕，
    先加後減。原審論處被告罪刑本非無見，惟被告雖表示認罪
    ，但一再矢口否認犯行，對犯罪情節避重就輕，不知悔悟，
    原審僅酌處有期徒刑六月尚嫌太輕，自有未合；又被告犯行
    符合中華民國96年罪犯減刑條例之減刑條件，原審未及適用
    予以減刑，亦有未合。被告上訴否認犯罪為無理由，惟檢察
    官上訴意旨指摘原判決量刑過輕則有理由，自應由本院將原
    判決撤銷改判。爰審酌被告提供帳戶予他人使用，所為影響
    社會正常交易安全，增加被害人尋求救濟之困難，並使犯罪
    之追查趨於複雜，暨其犯罪之動機、目的、手段、生活狀況
    、智識程度等一切情狀，量處如主文所示之刑。又被告犯罪
    行為時間在中華民國96年4月24日前，所為合於中華民國96
    年罪犯減刑條例之減刑條件，應依法減其宣告刑二分之一，
    並諭知易科罰金折算標準。
四、按行為後法律有變更者，適用行為時之法律。但行為後之法
    律有利於行為人者，適用最有利於行為人之法律，刑法第2
    條第1項定有明文，此為「從舊從輕」之比較，查被告行為
    時，修正前刑法第41條第1項前段規定：「犯最重本刑為5年
    以下有期徒刑以下之刑之罪，而受6個月以下有期徒刑或拘
    役之宣告，因身體、教育、職業、家庭之關係或其他正當事
    由，執行顯有困難者，得以1元以上3元以下折算1日，易科
    罰金。」又被告行為時之易科罰金折算標準，修正刪除前罰
    金罰鍰提高標準條例第2條規定，就其原定數額提高為100倍
    折算1日，則本件被告行為時之易科罰金折算標準，應以銀
    元100元以上300元以下折算1日，經折算為新臺幣後，應以
    新臺幣300元以上900元以下折算1日。惟修正後刑法第41條
    第1項前段則規定：「犯最重本刑為5年以下有期徒刑以下之
    刑之罪，而受6個月以下有期徒刑或拘役之宣告者，得以新
    臺幣1千元、2千元或3千元折算1日，易科罰金。」比較修正
    前後之易科罰金折算標準，以修正前刑法之規定，較有利於
    被告，故本件爰依刑法第2條第1項前段，適用修正前刑法第
    41條第1項前段及修正刪除前罰金罰鍰提高標準條例第2條，
    諭知易科罰金之折算標準。
五、至修正前刑法第30條第1項、第2項規定為：「幫助他人犯罪
    者，為從犯。雖他人不知幫助之情者，亦同。從犯之處罰，
    得按正犯之刑減輕之」，修正後則規定：「幫助他人實行犯
    罪行為者，為幫助犯。雖他人不知幫助之情者，亦同。幫助
    犯之處罰，得按正犯之刑減輕之」，揆諸本條之修正理由係
    為釐清幫助犯從屬性之疑義，並明示幫助犯之成立，亦以被
    幫助者著手犯罪之實行，且具備違法性為必要，是應僅屬法
    理之明文化，而非屬法律之變更，並無新舊法比較適用之問
    題，應依一般法律適用之原則，適用裁判時法。另被告行為
    時，本件據以論罪科刑之刑法第339條第1項法定刑中關於「
    或科或併科1千元以下罰金」部分，應適用罰金罰鍰提高標
    準條例第1條前段，依行政院會銜司法院所定標準提高至10
    倍，經依現行法規所定貨幣單位折算新臺幣條例第2條規定
    ，折算為新臺幣後內容為：或科或併科新臺幣3萬元以下罰
    金。而被告行為後，刑法施行法於95年6月14日修正增訂第1
    條之1，其第1項、第2項前段規定：「中華民國94 年1月7日
    刑法修正施行後，刑法分則編所定罰金之貨幣單位為新臺幣
    。94年1月7日刑法修正時，刑法分則編未修正之條文定有罰
    金者，自94年1月7日刑法修正施行後，就其所定數額提高為
    30倍」，據此刑法第339條第1項法定刑罰金部分已變更為：
    或科或併科新臺幣3萬元以下罰金。修正增訂前後，其實質
    內容相同，並無有利不利之別，本無刑法第2條第1項新舊法
    比較之問題，自應適用刑法施行法第1條之1第1項、第2項前
    段準據法之特別規定，調整刑法第339條第1項之法定刑，附
    此敘明。
據上論斷，應依刑事訴訟法第369條第1項前段、第364條、第299
條第1項前段、刑法第2條第1項前段、第30條第1項前段、第2項
、第339條第1項、第47條第1項、修正前刑法第41條第1項前段、
修正前罰金罰鍰提高標準條例第2條、刑法施行法第1條之1第1項
、第2項前段、中華民國96年罪犯減刑條例第2條第1項第3款、第
7條、第9條，判決如主文。
本案經檢察官賴俊雄到庭執行職務。
中　　華　　民　　國　　96　　年　　8 　　月　　14　　日
       　　　　　 刑事第十六庭  審判長法　官  楊貴雄
                                      法　官  吳鴻章
                                      法　官  莊明彰
以上正本證明與原本無異。
不得上訴。
                                      書記官  林淑貞
中　　華　　民　　國　　96　　年　　8 　　月　　14　　日
附錄：本案論罪科刑法條全文
中華民國刑法第339條第1項：
意圖為自己或第三人不法之所有，以詐術使人將本人或第三人之
物交付者，處5 年以下有期徒刑、拘役或科或併科1 千元以下罰
金。
